ACORDAO-COMPLETO-2510554

ACÓRDÃO 18131/2021 ATA 37/2021 - SEGUNDA CÂMARA

VISTOS, relatados e discutidos estes autos que, no presente momento, tratam de embargos de declaração opostos pelo Banco do Brasil S/A em face do Acórdão 11.075/2021 prolatado pela 2ª Câmara do TCU no sentido de assinalar a ilegalidade do ato de admissão emitido pelo Banco do Brasil S/A em prol de Jessika Raysa Quirino Vieira diante da admissão da empregada pública em data posterior à validade do correspondente concurso público a partir da decisão judicial transitada em julgado;
ACORDAM os Ministros do Tribunal de Contas da União, reunidos em Sessão da 2ª Câmara, ante as razões expostas pelo Relator, em:
9.1. conhecer dos presentes embargos de declaração opostos pelo Banco do Brasil S/A em face do Acórdão 11075/2021-TCU-Segunda Câmara, nos termos do art. 34 da Lei n.º 8.443, de 1992, e do art. 287 do RITCU, para, no mérito, conceder-lhes o excepcional provimento, com os efeitos infringentes, devendo o referido Acórdão 11.075/2021 passar integralmente, assim, a figurar sob a seguinte redação:
" (...) 9.1. assinalar a legalidade do ato de admissão em favor de Jessika Raysa Quirino Vieira (à Peça 3 sob o n.º 2305/2018) , concedendo-lhe o respectivo registro; 
9.2. determinar que, no prazo de 15 (quinze) dias contados da ciência desta deliberação, o Banco do Brasil S/A dê ciência da presente deliberação do TCU à interessada apontada pelo item 9.1 deste Acórdão; 
9.3. enviar a cópia do presente Acórdão, com o Relatório e a Proposta de Deliberação, ao Banco do Brasil S/A, para ciência e efetivo cumprimento ao item 9.2 deste Acórdão; e 
9.4. arquivar o presente processo."; e
9.2. enviar a cópia do presente Acórdão, com o Relatório e a Proposta de Deliberação, ao ora embargante, para ciência.

Embargos de Declaração opostos pelo Banco do Brasil S/A em face do Acórdão 11.075/2021 prolatado pela 2ª Câmara do TCU no sentido de assinalar a ilegalidade do ato de admissão emitido pelo Banco do Brasil S/A em prol de Jessika Raysa Quirino Vieira, diante da admissão da empregada pública em data posterior à validade do correspondente concurso público a partir da decisão judicial transitada em julgado.

Segunda Câmara

Banco do Brasil S/A.

3. Embargante: Banco do Brasil S/A (CNPJ 00.000.000/0001-91).

13.1. Ministros presentes: Bruno Dantas (Presidente), Augusto Nardes, Aroldo Cedraz e Raimundo Carreiro.
13.2. Ministros-Substitutos presentes: Marcos Bemquerer Costa e André Luís de Carvalho (Relator).

ANDRÉ DE CARVALHO

Ministro-Substituto André Luís de Carvalho.

Trata-se, no presente momento, de embargos de declaração opostos pelo Banco do Brasil S/A em face do Acórdão 11.075/2021 prolatado pela 2ª Câmara do TCU no sentido de assinalar a ilegalidade do ato de admissão emitido pelo Banco do Brasil S/A em prol de Jessika Raysa Quirino Vieira diante da admissão da empregada pública em data posterior à validade do correspondente concurso público a partir da decisão judicial transitada em julgado.
2.	O aludido Acórdão 11.075/2021 foi proferido pela 2ª Câmara do TCU nos seguintes termos:
" (...) 9.1. assinalar a ilegalidade do ato de admissão em favor de Jessika Raysa Quirino Vieira (à Peça 3 sob o n.º 2305/2018) , negando-lhe o respectivo registro;
9.2. dispensar o ressarcimento das quantias percebidas indevidamente, mas de boa-fé, em consonância, por analogia, com as Súmulas nos 106 e 249 do TCU, deixando, ainda, de determinar a subsequente cessação do pagamento dos correspondentes salários em respeito à decisão judicial prolatada, com o eventual trânsito em julgado, no âmbito da Reclamação Trabalhista 0000641-52.2016-5-19-0008;
9.3. determinar que, no prazo de 15 (quinze) dias contados da ciência desta deliberação, o Banco do Brasil S/A dê ciência da presente deliberação do TCU à interessada apontada pelo item 9.1 deste Acórdão;
9.4. enviar a cópia do presente Acórdão, com o Relatório e a Proposta de Deliberação, ao Banco do Brasil S/A, para ciência e efetivo cumprimento ao item 9.3 deste Acórdão; e
9.5. arquivar o presente processo; ficando a unidade técnica dispensada de promover o monitoramento sobre o item 9.3 deste Acórdão."
3.	Inconformado, todavia, por intermédio dos seus advogados, o Banco do Brasil S/A acostou os seus embargos de declaração à Peça 15 sob o pretexto de o referido acórdão padecer de obscuridade, contradição e omissão, tendo, para tanto, apresentado os seguintes argumentos:
" (...) II) DOS VÍCIOS IDENTIFICADOS
II.a) Da contradição e da obscuridade
15. Com o máximo de respeito, o Acórdão embargado contém obscuridades e contradições, especialmente, por não considerar que o ato de admissão levado a registro do Tribunal é decorrente de decisão judicial transitada em julgado, ou seja, protegido pela garantia constitucional estabelecida no artigo 5º, inciso XXXVI da Constituição Federal, que prevê a estabilização das decisões.
16. A obscuridade, que dificulta a completa compreensão da decisão, aparece quando o Voto de vossa Excelência se refere a outros julgados do TCU, de modo a, supostamente, demonstrar o entendimento prévio da Corte de Contas sobre a matéria em julgamento:
'7. Acontece que, a partir, por exemplo, dos Acórdãos 7.135/2014, 3.618/2015 e 3.503/2016, da 1ª Câmara, sob a relatoria do Ministro Benjamin Zymler, e do Acórdão 3713/2019-TCU-Segunda Câmara, sob a relatoria da Ministra Ana Arraes, além do Acórdão 8779/2020-TCU-Primeira Câmara, sob a relatoria do Ministro Bruno Dantas, o TCU teria pugnado pela pronta ilegalidade das subjacentes admissões com a subsequente negativa para os respectivos registros.
8. Nesse mesmo sentido, aliás, ao acolher o voto-revisor apresentado pelo Ministro Benjamin Zymler, a então Ministra Relatora Ana Arraes conduziu a prolação do Acórdão 1.106 pelo Plenário, em 6/5/2020, e, assim, passou a firmar a jurisprudência do TCU no sentido da ilegalidade, com a negativa do registro, para as eventuais admissões de empregados públicos pelas empresas estatais em data posterior à validade do correspondente concurso público a partir da prorrogação dessa validade por decisão judicial, sem o trânsito em julgado; tendo o TCU deixado, no entanto, de prolatar a subsequente determinação para o desfazimento dos atos de admissão ou para a suspensão dos seus efeitos.' (Grifamos) 
17. Entretanto, todos os Acórdãos citados tratam de atos de admissão amparados por decisões judiciais que não transitaram em julgado, em razão de os processos ainda estarem em trâmite perante o Poder Judiciário, situação diversa da colocada em julgamento, em que, repete-se, a contratação da empregada, pelo Banco, decorre de decisão judicial definitiva.
18. Em razão disso, inclusive, nesses acórdãos foi expedida determinação para que a unidade jurisdicionada acompanhe o desdobramento da ação para, caso a sentença venha a ser desconstituída, tornar sem efeitos os atos de admissão.
19. Nesse sentido, destaca-se trecho do Voto da Ministra Ana Arraes, Relatora do TC Processo 021.002/2018-5, no Acórdão 3713/2019-TCU-Segunda Câmara:
'5. Nas diversas deliberações relacionadas ao mesmo tema, a exemplo dos acórdãos 3.618/2015, 2.472/2016 e 3.503/2016, todos da Primeira Câmara, e 319/2019, 571/2019, da Segunda Câmara, o TCU entendeu que seria imprópria a emissão de juízo de legalidade relativamente a tais contratações, haja vista a indefinição do prazo de validade do concurso de 2011 e a generalidade e a abrangência da sentença.
6. Portanto, sem prejuízo da manutenção das admissões enquanto vigente a decisão judicial, deve-se negar registro aos referidos atos e determinar à ECT que acompanhe os desdobramentos da citada ação civil pública.' (Grifamos) 
20. No ato de admissão objeto do presente processo, todavia, ratifica-se, não há indefinição ou processo pendente de acompanhamento, uma vez que a decisão do Poder Judiciário que determinou a contratação da funcionária transitou em julgado e, desse modo, não resta qualquer outra alternativa ao Banco, que não seja o cumprimento da ordem judicial.
21. E o Banco não pode ser punido por isso! Ter um ato considerado ilegal em razão do cumprimento de ordem judicial, emanada por autoridade competente e ausente de vícios.
22. Excelência, por mais que o Banco respeite a independência de instâncias e, especialmente, a competência constitucional desse Egrégio Tribunal de Contas sobre a matéria, não pode o cumprimento de ordem judicial ser considerado um ato ilegal.
23. Em complemento, cabe mencionar que a única decisão trazida no Voto de Vossa Excelência para justificar o entendimento do Tribunal quanto ao trânsito em julgado de decisão judicial (Acórdão 1647/2019-TCU-Segunda Câmara) não se amolda ao caso em julgamento, pois não trata de ato de admissão, mas sim, de ato de aposentadoria, de natureza jurídica distinta.
24. Aliás, considerando a peculiar situação das contratações efetuadas pelo BB, em recente Voto proferido no Acórdão 11551/2021-TCU-Primeira Câmara, o Ministro Jorge Oliveira, entendeu pela legalidade do ato de admissão do funcionário Alberson Meneses de Oliveira, o qual foi contratado em decorrência de decisão judicial exarada no mesmo processo que a funcionária Jessika Raysa Quirino Vieira.
25. O Ministro Jorge Oliveira conclui seu Voto resumindo a situação da seguinte forma:
'18. Destarte, o ato de admissão de Alberson Meneses de Oliveira se distingue, essencialmente, porque decorre de ação judicial: (i) de escopo restrito; (ii) desprovida do caráter de generalidade; (iii) impetrada dentro do prazo de validade do concurso; e (iv) transitada em julgado. Considero que essas condições, que consolidam a irreversibilidade da contratação, conduzem à conclusão de não haver razões para que o Tribunal deixe de considerar o ato legal, ordenando seu registro.' (Grifamos) 
26. O Voto do Ministro Jorge Oliveira foi acatado pelos demais ministros da Câmara que, por unanimidade, consideraram legal para fins de registro o ato de admissão do funcionário.
27. Ademais, há contradição no Acórdão embargado ao afirmar a ilegalidade na contratação extemporânea e, ao mesmo tempo, reconhecer que a admissão pelo Banco observa mandamento judicial.
28. Ora, a ordem de contratação exarada pelo Poder Judiciário é legal, tanto que não há qualquer discussão sobre isso no processo em tela. Assim, em obediência a uma ordem caracterizada pela legalidade, não pode o Banco do Brasil ter praticado um ato ilegal.
II.b) Da omissão
29. Além disso, a decisão é omissa, pois não prevê quais as consequências da declaração de ilegalidade do ato de admissão pelo Tribunal.
30. Nesse sentido, por mais que o Banco acate a decisão proferida por essa Corte de Contas, restam dúvidas a respeito do seu alcance, as quais precisam ser elucidadas.
31. O RI-TCU, no art. 260, prevê que o Tribunal determinará o registro dos atos que considerar legais e recusará o registro dos atos considerados ilegais. A consequência de o ato ser considerado ilegal, de acordo com o disposto no art. 261, seria a regularização da situação, o que se interpreta como desligamento do empregado e o consequente impedimento de novos pagamentos decorrentes do ato, a saber:
'Art. 261. Quando o Tribunal considerar ilegal ato de admissão de pessoal, o órgão de origem deverá, observada a legislação pertinente, adotar as medidas regularizadoras cabíveis, fazendo cessar todo e qualquer pagamento decorrente do ato impugnado.'
32. No entanto, em que pese essa previsão, a parte dispositiva do Acórdão 11075/2021, limita-se a, no item 9.1, considerar ilegal o ato de admissão e negar o respectivo registro e, no item 9.2, 'dispensar o ressarcimento das quantias percebidas indevidamente, mas de boa-fé, em consonância, por analogia, com as Súmulas nos 106 e 249 do TCU, deixando, ainda, de determinar subsequente cessação do pagamento dos correspondentes salários em respeito à decisão judicial prolatada, com o eventual trânsito em julgado, no âmbito da Reclamação Trabalhista 0000641-52.2016-5-19-0008'.
33. Assim, diante do disposto no art. 261 do RI-TCU, e da omissão no Acórdão, não é possível ao ora Embargante compreender quais seriam os efeitos práticos da decisão desse Egrégio Tribunal e, por isso, busca o aclaramento das consequências efetivas de o ato de admissão ter sido declarado ilegal, em especial, para que não pairem dúvidas de que essa Colenda Corte não pretende que este venha a ser anulado.
34. No caso, mostra-se necessário, data vênia, que essa Colenda Corte se manifeste sobre a manutenção do contrato de trabalho (continuidade do vínculo empregatício com o Banco do Brasil) e, além disso, que esclareça a respeito dos demais efeitos dele decorrentes como, por exemplo, pagamento das remunerações devidas em contraprestação à efetiva prestação de serviços decorrentes da manutenção do contrato de trabalho, progressão na carreira etc.
35. Fato é, que a omissão ora apontada, quanto à definição dos efeitos da decisão desse Tribunal, caso não sanada, gera insegurança jurídica para o Banco e para a empregada interessada.
III) PEDIDOS
36. Pelas razões expostas, o Banco requer sejam conhecidos e acolhidos os presentes embargos declaratórios, para o fim de sanear a obscuridade e a contradição apontadas e, como consequência direta desse saneamento, atribuir efeito infringente ao julgado, decidindo pela legalidade do ato de admissão da funcionária Jessika Raysa Quirino Vieira e deferindo o respectivo registro.
37. Alternativamente, caso não seja esse o entendimento desse Colendo Tribunal de Contas, o Banco requer seja sanada a omissão na definição dos efeitos do Acórdão 11075/2021-TCU-Segunda Câmara, com o pronunciamento sobre a necessidade da adoção de eventuais providências por parte do Banco, em especial o eventual rompimento do contrato de trabalho."
É o Relatório.

Caroline Scopel Ceccato (OAB-RS 64.878), entre outros, representando o Banco do Brasil S/A.

Procurador Rodrigo Medeiros de Lima.

EMBARGOS DE DECLARAÇÃO. ATOS DE ADMISSÃO. ACÓRDÃO 11.075/2021-TCU-2ª CÂMARA. SUBSISTÊNCIA DA SENTENÇA JUDICIAL TRANSITADA EM JULGADO. AÇÃO JUDICIAL PROPOSTA DENTRO DO PRAZO DE VALIDADE DO CERTAME. IRREVERSIBILIDADE DA CONTRATAÇÃO. CONHECIMENTO. EXCEPCIONAL PROVIMENTO PARA OS EFEITOS INFRINGENTES. LEGALIDADE DO ATO DE ADMISSÃO PARA O CORRESPONDENTE REGISTRO. COMUNICAÇÃO.

ATOS DE ADMISSÃO (ADS)

Secretaria de Fiscalização de Integridade de Atos e Pagamentos de Pessoal e de Benefícios Sociais (Sefip).

Trata-se, no presente momento, de embargos de declaração opostos pelo Banco do Brasil S/A em face do Acórdão 11.075/2021 prolatado pela 2ª Câmara do TCU no sentido de assinalar a ilegalidade do ato de admissão emitido pelo Banco do Brasil S/A em prol de Jessika Raysa Quirino Vieira diante da admissão da empregada pública em data posterior à validade do correspondente concurso público a partir da decisão judicial transitada em julgado.
2.	Os presentes embargos devem ser, preliminarmente, conhecidos pelo TCU, por atenderem aos requisitos legais e regimentais de admissibilidade, podendo ser no mérito, contudo, excepcionalmente providos.
3.	Como visto, o Banco do Brasil S/A apresentou os seus embargos de declaração sob o pretexto de que o aludido Acórdão 11075/2021-TCU-Segunda Câmara padeceria de obscuridade, contradição e omissão, tendo oferecido, em síntese, os seguintes argumentos: (i) obscuridade e contradição, por não avaliar que o aludido ato de admissão decorreria de decisão judicial transitada em julgado; (ii) contradição no acórdão embargado, ao afirmar a ilegalidade na contratação extemporânea e, concomitantemente, reconhecer que a admissão pelo BB observaria o mandamento judicial; e (iii) omissão no acórdão, por não anotar as consequências da declaração de ilegalidade pelo TCU sobre o ato de admissão.
4.	Bem se observa, todavia, que não subsistiriam os supostos vícios, até porque, como evidenciado na fundamentação do aludido acórdão, o ato de admissão decorreria da decisão judicial transitada em julgado, não tendo sido, por isso, determinada a suspensão dos salários do empregado público, nem prolatada, tampouco, a eventual determinação para o acompanhamento sobre o andamento do processo judicial, como o TCU faria sobre os atos de admissão extemporânea resultantes de sentenças não transitadas em julgado.
5.	Bem se sabe, aliás, que o TCU não teria a competência para promover a desconstituição do julgamento proferido pelo Poder Judiciário, mas, em sintonia com o art. 71, III, da CF88, o TCU tem a competência constitucional para apreciar a legalidade dos atos de admissão de pessoal, a qualquer título, na administração direta e indireta, podendo, em conformidade com o princípio da independência das instâncias, assinalar a ilegalidade do respectivo ato sem determinar aí, contudo, a eventual suspensão dos pagamentos ou a adoção de outras medidas subsequentes.
6.	Ocorre, por conseguinte, que, ao apreciar o processo de admissão de pessoal, o TCU promoveu o efetivo cumprimento do comando judicial transitado em julgado sem descuidar, no entanto, da sua competência constitucional para anotar a eventual ilegalidade do referido ato de admissão, mantendo, contudo, a correspondente admissão do empregado público no BB em respeito à validade da aludida decisão judicial transitada em julgado.
7.	Não fosse o bastante, como evidenciado na fundamentação do aludido acórdão, ao avaliar que a mencionada reclamação trabalhista teria transitado em julgado, o TCU anotou a ilegalidade do aludido ato sem determinar, entretanto, o desfazimento do ato de admissão ou a suspensão dos seus efeitos administrativos e financeiros em consonância, aí, com a jurisprudência firmada pelo TCU a partir, por exemplo, do Acórdão 1647/2019-TCU-Segunda Câmara.
8.	Para além, então, de não ter evidenciado os supostos vícios no referido acórdão, a ora embargante deveria observar que os efeitos do referido acórdão não resultariam em qualquer prejuízo ao Banco do Brasil ou ao aludido interessado, até porque a eficácia da relação jurídica estabelecida entre eles, a partir do referido ato de admissão de pessoal, estaria efetivamente respeitada e garantida pelo aludido acórdão.
9.	O TCU deveria conhecer, pois, dos presentes embargos para, no mérito, rejeitá-los, mantendo inalterado o Acórdão 11075/2021-TCU-Segunda Câmara.
10.	Ocorre, todavia, que, ao apreciar recentemente no bojo do TC Processo 024.998/2021-4 o ato de admissão emitido pelo Banco do Brasil a partir de semelhante decisão judicial com o subjacente trânsito em julgado, a 2ª Câmara do TCU teria prolatado o Acórdão 16.455/2021 no sentido da excepcional legalidade da aludida admissão, tendo o Ministro-Relator Marcos Bemquerer Costa apresentado, para tanto, a seguinte fundamentação:
		" (...) 6. A Secretaria de Fiscalização de Integridade de Atos e Pagamentos de Pessoal e de Benefícios Sociais - Sefip analisou os autos por intermédio da instrução inserta à peça 5, sugerindo a ilegalidade da admissão, com a negativa de registro do ato, por compreender que a contratação, havida em 7/5/2018 (peça 3, p. 1) , ocorreu após o vencimento do prazo de validade do concurso (8/5/2016) . O Ministério Público de Contas concordou com o encaminhamento proposto pela unidade técnica (peça 7) . 
		7.	Sem desdouro dos pareceres convergentes acima, entendo que a admissão deve ser considerada legal, com o consequente registro do ato, porquanto se alinha ao recente entendimento desta Casa de Contas conferido a caso bem semelhante ao discriminado nos autos. Refiro-me ao Acórdão 11551/2021-TCU-Primeira Câmara (rel. min. Jorge Oliveira) , cujo voto que o impulsionou reproduzo adiante para uma melhor aproximação com a matéria:
	'4. O interessado foi aprovado em processo seletivo para o denominado 'cadastro de reserva' para a carreira administrativa do Banco do Brasil, para a microrregião de Alagoas, e obteve aprovação, conforme documentos juntados aos autos. No entanto, ante a preterição dos concursados em detrimento da contratação de servidores terceirizados ao longo do período de validade do concurso, ingressou com ação judicial dois dias antes do término da vigência do processo seletivo.
	5.	Inexiste qualquer ilegalidade. Embora a nomeação tenha se dado em período posterior à validade do certame, é certo que foi buscada judicialmente ainda no prazo nele previsto.
	 (...) 10. É certo que este Tribunal tem se orientado no sentido de que 'a expiração do prazo de validade de concurso público constitui óbice intransponível ao registro pelo TCU de atos de admissão efetuados posteriormente a essa data, devendo, no entanto, ser assegurada a produção dos efeitos das admissões enquanto subsistir decisão judicial favorável aos interessados' (Acórdão 1106/2020-TCU-Plenário, Relator Ministro Benjamin Zymler, 2805/2019-2ª Câmara, Relatora Ministra Ana Arraes e 7427/2016-1ª Câmara, Relator Ministro Bruno Dantas, entre outros) . 
	11. No voto condutor do primeiro dos arestos mencionados, o relator consignou que:
	 ' (...) a Justiça do Trabalho não determinou objetivamente a contratação de nenhum candidato em específico, tampouco indicou o quantitativo de vagas reservadas no certame e muito menos as qualificou: antes, simplesmente estendeu o prazo de validade 'até que se alcance o número de contratações necessárias, de forma a reduzir as contratações temporárias às situações efetivamente emergenciais e de duração reduzida' (cf. sentença de primeiro grau proferida em 19/11/2014) .'
	12. E, posteriormente, arrematou: 'portanto, o que se tem, concretamente, é um concurso público cuja vigência, em sua plenitude, já se estende por nove anos, sem nenhum sinal de solução no horizonte'. 
	13. O voto condutor do também já aludido Acórdão 7427/2016-TCU-Primeira Câmara, por seu turno, destacou a 'inusitada indefinição quanto ao termo final do prazo de validade do concurso' e a 'generalidade e abrangência da sentença, que não especificou o quantitativo de empregos públicos ocupados de forma supostamente irregular e tampouco delimitou as dependências da ECT em que a falha teria ocorrido'. 
	14. A situação constante destes autos é significativamente distinta daqueles precedentes, uma vez que decorre de decisão judicial com contornos perfeitamente delimitados, favorável a apenas cinco candidatos aprovados para localidades previamente definidas (Microrregiões 01 e 02 de Alagoas) .
	15. O voto condutor do Acórdão 3503/2016-TCU-Primeira Câmara (Relator Ministro Benjamin Zymler) , mencionado como precedente na discussão que conduziu ao já mencionado Acórdão 1106/2020-TCU-Plenário, demonstrou preocupação com a possível irreversibilidade das contratações, na hipótese de revogação da ordem judicial (...) .
	16. A justificada precaução consignada naquele voto não se mostra aplicável ao ato de admissão agora apreciado, uma vez que a sentença que ordenou a contratação já transitou em julgado. Aliás, a irreversibilidade da contratação em tela é caracterizada pela desistência, pelo Banco do Brasil, de embargos que haviam sido por ele opostos contra aquela sentença e da homologação judicial, em 3/9/2018, de acordo entre as partes, com a contratação definitiva dos reclamantes, a 'plena quitação aos direitos vindicados no processo, em caráter irrevogável e irretratável' e pela extinção do processo, com resolução do mérito.
	18.  (...)  o ato de admissão de  (...)  se distingue, essencialmente, porque decorre de ação judicial: (i) de escopo restrito; (ii) desprovida do caráter de generalidade; (iii) impetrada dentro do prazo de validade do concurso; e (iv) transitada em julgado. Considero que essas condições, que consolidam a irreversibilidade da contratação, conduzem à conclusão de não haver razões para que o Tribunal deixe de considerar o ato legal, ordenando seu registro.'
		8.	Como se percebe das razões jurídicas de decidir acima, o relator utilizou a técnica do distinguishing com vistas à resolução de caso que apresentou certas particularidades, as quais não recomendavam a adoção da assentada jurisprudência.
		9.	Preliminarmente, convém destacar que, sempre que possível, deve prevalecer a regra geral de interpretação que assegure relevância aos precedentes, mesmo em países que adotam o sistema de civil law, como é o caso do Brasil. Ou seja, as decisões anteriores proferidas em análise a determinadas hipóteses devem servir de modelo para aplicação posterior em questões semelhantes. A exegese que faz deferência aos julgados antecedentes confere confiabilidade, calculabilidade, coerência e segurança ao sistema jurídico e habitualmente permeia as decisões desta Casa de Contas, que reiteradas se tornam jurisprudência.
		10. Ocorre que, em determinadas situações, o caso concreto apresenta especificidades que o divisa dos demais e, por conseguinte, a solução pode se diferenciar da aplicação da jurisprudência consolidada. 
	11. Com o distinguishing, em substância, a 'norma de interpretação' (jurisprudencial) continua inalterada, mas a norma de decisão daquela hipótese específica pode não reproduzir a literalidade da primeira, pois determinadas circunstâncias recomendam que a regra geral (norma de interpretação) seja afastada.
		12. Nos casos de admissões efetuadas após a validade do concurso, normalmente a jurisprudência desta Corte tem entendido que se deve considerar ilegal o ato, com negativa de seu registro, sem adotar providências para a cessação do vínculo dos empregados, ante a ausência do trânsito em julgado da ação judicial em que se discute a questão (regra geral/norma de interpretação) .
		13. Ocorre que a admissão  (...) está revestida de particularidades que a dissociam desse encaminhamento (ilegalidade) e a aproximam da interpretação que orientou o Acórdão 11551/2021-TCU-Primeira Câmara (legalidade) .
		14. Essas peculiaridades são as seguintes: a) a ação foi ajuizada dentro do prazo de validade do concurso público; b) a sentença favorável ao interessado transitou em julgado, adquirindo grau de imutabilidade e de assentamento definitivo do direito discutido; c) a decisão trabalhista teve 'escopo restrito', sendo ausente 'o caráter de generalidade', conforme os critérios fixados no decisum acima reproduzido, pois não estendeu a validade do certame, e sim determinou a 'convocação do autor para os exames médicos e, acaso constatada sua aptidão, a consequente nomeação' para o emprego em que foi aprovado em concurso (peça 3, p. 12) ; e d) está presente a hipótese da irreversibilidade da contratação, haja vista a impossibilidade de revogação da ordem judicial (coisa julgada) .
	15. Esclarecida a necessária diferenciação do caso, entendo que a admissão em questão deve ser considerada legal, com registro do correspondente ato, na mesma linha de intelecção que sustentou o Acórdão 11551/2021-TCU-Primeira Câmara, haja vista que aquela interpretação se amolda adequadamente ao ato  (...)  e ainda faz deferência ao vetusto brocardo ubi eadem ratio ibi idem jus (onde houver o mesmo fundamento, haverá o mesmo direito) ."
11.	De igual sorte, o presente ato admissão indicaria no item "IV- PROCESSO SELETIVO" que a validade do certame teria sido fixada até 8/5/2016, não tendo ocorrido a eventual prorrogação do correspondente prazo, enquanto a pesquisa junto ao site do TRT-19ª Região revelaria que, em 6/5/2016, o aludido interessado teria ingressado com a respectiva reclamação trabalhista junto à 8ª Vara do TRT-19.
12.	Ocorre, contudo, que a unidade técnica assinalou a subsistência da sentença prolatada pela 8ª Vara do Trabalho de Maceió - AL, em 16/11/2017, determinando a contratação do interessado para o cargo de escriturário, com a posterior ratificação pelo acórdão da 2ª Turma do Tribunal Regional do Trabalho da 19ª Região, em 24/5/2018, e o subsequente arquivamento da correspondente ação trabalhista, em 10/11/2020, ao passo que a pesquisa junto ao site do TRT-19ª Região teria indicado que, em 20/9/2018, o referido processo trabalhista teria sido extinto, por desistência do recurso interposto pelo Banco do Brasil em face do suposto acordo firmado perante o Centro Judiciário de Métodos Consensuais de Solução de Disputas (Cejusc) , revelando, com isso, o trânsito em julgado para a aludida decisão judicial.
13.	Por esse prisma, o presente ato de admissão poderia ser enquadrado nas premissas fixadas pelo aludido Acórdão 16455/2021-TCU-Segunda Câmara sob as seguintes condições: (a) a ação teria sido ajuizada dentro do prazo de validade do concurso público; (b) a sentença favorável ao interessado teria transitado em julgado, adquirindo o grau de imutabilidade e assentamento definitivo sobre o direito subjetivo; (c) a decisão trabalhista teria contado com o "escopo restrito", não estando submetida à eventual "generalidade"; e (d) a irreversibilidade da aludida contratação de pessoal estaria fixada ante a impossibilidade de revogação da correspondente ordem judicial.
14.	Em consonância, pois, com o referido Acórdão 16455/2021-TCU-Segunda Câmara, o TCU pode deferir o excepcional provimento aos presentes embargos e, assim, promover a necessária modificação no correspondente Acórdão 11075/2021-TCU-Segunda Câmara para, com isso, anotar a legalidade do ato de admissão emitido pelo Banco do Brasil S/A em prol de Jessika Raysa Quirino Vieira a partir da subjacente decisão judicial transitada em julgado.
15.	Diante, portanto, dos elementos de convicção até aqui obtidos neste processo, o TCU pode conhecer dos presentes embargos para, no mérito, conceder-lhes o excepcional provimento, com os efeitos infringentes, e, assim, promover a subsequente modificação no referido Acórdão 11075/2021-TCU-Segunda Câmara, passando a assinalar, então, a anunciada legalidade sobre o aludido ato de admissão para o consequente registro.
Ante o exposto, pugno pela prolação do Acórdão ora submetido a este Colegiado.
TCU, Sala das Sessões, em 26 de outubro de 2021.
Ministro-Substituto ANDRÉ LUÍS DE CARVALHO 
Relator